【裁判字號】    92,易,63
【裁判日期】    920512
【裁判案由】    毀棄損壞等
【裁判全文】
臺灣士林地方法院刑事判決                            九十二年度易字第六三號
    公  訴  人  臺灣士林地方法院檢察署檢察官
    被      告  甲○○
右列被告因毀損等案件，經檢察官提起公訴（九十一年度偵字第七九五一號），本院
判決如左：
    主  文
甲○○連續公然侮辱人，處拘役貳拾伍日，如易科罰金以佰元折算壹日；又以加害
身體之事，恐嚇他人致生危害於安全，處拘役伍拾日，如易科罰金以佰元折算壹日
；又損壞他人之大門、花盆、花卉樹木、沙鍬，足以生損害於他人，處拘役伍拾伍日
，如易科罰金以佰元折算壹日；應執行拘役壹佰貳拾日，如易科罰金以佰元折算
壹日。
被訴誹謗部分無罪。
    事  實
一甲○○之妻丁○○為丙○○、乙○○夫婦之三女，戊○○為丁○○之大哥，己○○
  為戊○○之長子。甲○○因認丙○○、乙○○欠其款項不還，令其擔負利息，遂於
  民國九十一年四月七日十三時至十七時間多次至丙○○、乙○○、戊○○位於台北
  市○○路二五五巷十九弄二四號之住處找戊○○商討債務問題，因戊○○不同意甲○○入內，甲○○遂每次均在上址二五五巷內，與在該址庭院內之戊○○討論，甲○○要戊○○書立切結書同意代還其父所欠款項，因戊○○拒絕，甲○○憤而基於
  公然侮辱人之概括犯意，於不特定多數人得以共見共聞之上址巷內，接續以台語對
  戊○○辱罵：「幹你娘」、「幹你老母」、「駛你娘」等粗話多次，侮辱戊○○，
  並另起恐嚇之犯意，對戊○○恫稱：父債子還，不還剁你一條腿，你兒子祥傑也一
  條腿等加害身體之事，恐嚇戊○○，致使戊○○心生畏懼。甲○○於九十一年五月
  二十日中午與丁○○之姊姊翁惠美共進午餐後，甲○○送翁惠美返回上址丙○○、
  乙○○住處，翁惠美恐甲○○與其家人發生糾紛，遂要丁○○偕甲○○離去，詎甲○○竟仍承前開公然侮辱之概括犯意，於十四時許，在不特定多數人得以共見共聞
  之上址巷內，以台語對丙○○辱罵：「幹你娘」等粗話，侮辱丙○○，且明知已與
  乙○○、丙○○發生嫌隙，丙○○、乙○○家人拒絕其進入庭院，竟因見乙○○住
  處庭院外之大門未上鎖，而無故侵入與乙○○上址住處附連圍繞之庭院內，並基於
  毀損之犯意，持乙○○置於庭院之沙鍬，敲擊乙○○住處大門，搗毀庭院內之花盆
  、花卉、樹木，致使大門凹陷、花盆破裂、花卉樹木折斷、沙鍬斷損，足以生損害
  於乙○○，嗣經甲○○自首由乙○○報案，為警於上開處所扣得斷損之沙鍬一支。
二案經被害人戊○○、乙○○、丙○○訴由台北市政府警察局北投分局報告台灣士林
  地方法院檢察署檢察官偵查起訴。
  理  由
甲、有罪部分
一訊據被告甲○○，固坦認於九十一年四月七日十三時許至上址，要求戊○○簽立切
  結書，因戊○○不同意，二人有爭執。另於九十一年五月二十日十四時許，送翁惠
  美返家時，進入乙○○住處之庭院，搗毀花盆之花卉等情不諱，惟矢口否認上開犯
  行，辯稱：伊為山東人，根本不會說台語，怎會用台語罵人？九十一年四月七日至
  上址，是戊○○罵伊，九十一年五月二十日下午係翁惠美請伊入內。又丙○○、乙○○住處為氣密式門窗，其等二人聽力又不佳，在三樓根本無法聽到樓下之聲音。
  又雖毀損花草，但係遭丙○○辱罵一時情緒失控而為，是過失，非故意，刑法毀損
  罪並無處罰過失。另告訴人乙○○、丙○○及戊○○係為賴帳而誣陷伊云云，經查
  ：
  (一)被告九十一年四月七日之犯行：
    據證人戊○○於警訊中稱：九十一年四月七日十三時至十七時間至我父母家，
      要我簽父債子還同意書，我說如我父確有欠錢願負責還，不必簽同意書，被告
      稱：如果不清償父親之債務，要剁你一支腿，你兒子也一樣一支腿等語（偵卷
      第八頁以下）；於偵查中稱：四月七日十三時三十分許，被告一人來我住處，
      說：「丙○○欠我錢，父債子還」，他另帶二人要強行進入我家，我不肯，那
      二人說：是你們的家務事，即離開，被告就罵：幹你娘、幹你老母、：：，丙○○欠錢你要還，否則砍你一條腿，你兒子也一樣，也是一條腿，係在馬路上
      罵，會害怕（偵卷三一頁反面以下）；於本院九十二年三月七日調查時稱：四
      月七日下午一時許，我在公館路住處四樓，我聽到樓下有人在大罵，聲音很大
      ，看到被告在樓下罵「幹你娘、幹你老母、駛你娘」，：：我就下來，被告在
      我家圍牆外面，我在我家庭院裡，他說父親欠錢，兒子要還，：：，他說叫我
      要簽願意父債子還的字條給他，：：他要進我家，但我不讓他進去：：，並且
      我不同意簽字，：：，被告再罵如前述的三字經，：：並說你不還錢，我剁你
      一條腿，你兒子祥傑也一條腿等語。
    證人即丁○○之姊姊翁壽美於偵查中稱：四月七日我本在屋內，後站在戊○○
      旁，被告罵：幹你娘，父債子還，你給我簽名，罵罵就出去，在外面走來走去
      ，我們有報警，：：，有說：你不還錢，我砍你一條腿，你兒子也一樣一條腿
      等語（見偵卷三二頁），於本院前開庭期陳稱：：：，並用三字經一直罵，並
      說父債子還，不還一條腿，你兒子也一條腿。被告罵幹你娘、駛你娘之類等語
      。
    證人翁志明於檢察官處陳稱：九十一年四月七日：：，：：我聽到他在樓下大
      叫，我父母欠他錢，父債子還，：：，要戊○○簽切結書，父債子還，：：，
      被告在馬路上罵我父母欠債不還、幹你娘、駛你娘、幹你老母、均用台語，恐
      嚇戊○○欠債不還要我大哥一條腿，還要我大哥兒子一條腿等語（參偵卷第五
      一頁）。於本院證稱：四月七日：：，被告到我家找我大哥戊○○，聲音很大
      的說父債子還，：：並要我大哥簽切結書，我大哥不簽，他就罵「幹你娘、駛
      你娘，不要臉欠錢不還」，都是用台語罵。他來來去去很多次，都是罵這些話
      ，之後他要我大哥出來，：：，我怕我大哥出事，我就出來，：：他還說父債
      子還，不還要剁我大哥一條腿，兒子也是一條腿。當時我出來站在被告旁邊，
      我站在馬路邊等語。
    另據證人丙○○於本院證稱：九十一年四月七日日間聽被告說欠錢，要剁一條
      腿，你兒子也一條腿。當時我在一樓，被告在門外罵，大門沒有關。被告罵幹
      你娘、駛你娘等語。
    互核上開四位證人之證言，雖就被告抵達之時間、被告所說上開各語之順序不
      盡相同，然前述四位證人均證稱被告有以台語對戊○○辱罵：「幹你娘」、「
      幹你老母」、「駛你娘」等粗話，並對戊○○恫稱：父債子還，不還剁你一條
      腿，你兒子祥傑也一條腿等語則相同，且於本院隔離訊問時，亦為如此之陳述
      ，查公然侮辱、恐嚇案件之重點，乃在行為人侮辱、恐嚇之內容，是在場聽聞
      者，所重者亦為侮辱、恐嚇之內容，而行為人抵達時間、所說各語之順序，對
      在場聽聞者而言，僅為枝微末節，且各人記憶力之良窳不同，尚難以丙○○、
      戊○○、翁壽美、翁志明所述細節部分不一，即認其等之證言全無足採。再參
      以證人即九十一年四月七日陪同被告同往上址之庚○○於偵查中結證稱：：：
      ，被告叫戊○○寫切結書，說母債子還，被告有說幹你娘，其他的話我沒記住
      等語（見偵卷第六八頁），益堪認被告有公然侮辱戊○○無訛。
    被告雖辯稱：與庚○○離開上址後，即未再至上址云云，而證人即被告之妻丁○○亦附合被告之辯詞，證稱：返回後，被告即在社區總幹事庚○○處坐好幾
      小時，沒再出去云云，然查被告於九十一年四月七日多次至上址，僅一次與庚○○同行等情，業據證人丙○○、戊○○、翁壽美及翁志明述明，再查庚○○
      與被告前去上址約二十分鐘後，即與被告一起回社區，約十六、十七點回到社
      區，回去後，被告在服務台坐三十分鐘即離開，丁○○坐約幾十分鐘即離開等
      情，業據證人庚○○於偵查中陳明。堪認被告返回社區後僅再於庚○○之服務
      台坐約三十分鐘即離開，所辯返回後在社區總幹事庚○○處坐好幾小時，未再
      外出云云，顯然不實。
    雖證人庚○○於偵查中證稱：沒聽到被告說要剁戊○○一隻腿等語，然查庚○○當天僅陪被告去過一次，且約停留二十分鐘即離開等情，已據庚○○陳明，
      而被告於九十一年四月七日十三時至十七時間多次至上址一情，業據證人丙○○、戊○○、翁壽美及翁志明述明，堪信庚○○並非每次均與被告同往，是庚○○未曾聽聞被告稱剁戊○○一隻腿等語，亦難執為對被告有利之認定。
    另證人丁○○雖證稱：被告並未侮辱、恐嚇戊○○云云，然查丁○○為被告之
      妻，所述難認無偏頗之虞，再參以前所述，堪信丁○○所述與事實不符，顯
      有袒護被告之舉，所證難予採信。
    (二)九十一年五月二十日犯行：
    查被告雖為丙○○、乙○○之女婿，惟其於九十一年四月七日欲入上址住處與
      戊○○談論債務，即經住於該處之戊○○、翁志明兄弟等人阻於外，不同意其
      進入，是被告應知上址居住權人不同意其入內，惟被告竟於九十一年五月二十
      日未得丙○○、乙○○等居住權人同意，而進入該址庭院，所為自屬無故侵入
      。雖起訴書認被告係翻越乙○○上址住處圍牆侵入其內，惟為被告否認，乙○○、丙○○、翁惠美、翁家印傭TARISH MINTARSIH於本院亦均證稱：未見被告
      翻越上址住處圍牆入內等語，檢察官上開認定自屬有誤。
    再查被告於九十一年五月二十日十四時許，在上址巷內，以台語對丙○○辱罵
      ：「幹你娘」等粗話，並侵入上址庭院內，持乙○○置於庭院之沙鍬，敲擊乙○○住處大門，搗毀庭院內之花盆、花卉、樹木，致使大門凹陷、花盆破裂、
      花卉樹木折斷、沙鍬斷損等情，業據證人丙○○、乙○○及翁惠美分別於警訊
      、偵查及本院調查時述明，而乙○○家中之印傭TARISH MINTARSIH亦於偵查及
      本院調查時證稱：五月二十日，見被告拿沙鍬打門、花盆，全部都打，還叫丙○○你下來、五月二十日被告來，他罵阿公、阿媽。他聲音很大，他還把門、
      花弄壞了、樹弄壞，他用的工具也弄斷掉。當時我在一樓，外面的門沒鎖，他
      自己進來等語。
    因翁惠美自美國歸來，被告遂於九十一年五月二十日中午請翁惠美吃飯等情，
      業據被告陳明，堪認被告與翁惠美間並無不快，是若無其事，翁惠美應無誣陷
      被告之理。
    再查證人即九十一年五月二十日因接獲報案至上址處理台北市政府警察局北投
      分局奇岩派出所之警員黃崇仁於本院證稱：收到通報有人喝酒鬧事，至台北市
      ○○路二五五巷十九弄二四號，見被告坐在人行道喝酒講話很大聲，我停留約
      一小時等語，顯見當日被告有飲酒且大聲說話，另證人黃崇仁雖稱：不記得當
      天乙○○住處庭園遭毀損之情形等語，然觀諸證人黃崇仁庭提之該所員警工作
      紀錄簿之記載，堪認於九十一年五月二十日十九時五十分，又接獲報案稱右址
      （即乙○○住處）鬧事，再至現場，：：因牽扯破壞毀損部分（花盆、樹木、
      門均遭破壞），提醒丁員（按指被告）債務問題可向法院提訴訟，不可破壞毀
      損他人財物：：，（被告）一直咆哮大聲言語等語，堪認黃崇仁應有發現花盆
      、樹木、門均遭破壞，方會載於工作紀錄簿，被告辯稱：未破壞門，顯為卸責
      之詞。
    被告雖辯稱：乙○○住處為氣密窗，在內根本無法聽到外面之聲音云云，然查
      被告在該處大聲咆哮，如在內之丙○○、乙○○無法聽到外面之聲音，如何會
      報警？所辯上開乙○○住處為氣密窗，在內根本無法聽到外面之聲音云云，顯
      為卸責之詞。被告聲請調閱陽明醫院丙○○之病歷，以證明丙○○聽力不佳云
      云，查丙○○聽力雖不如常人靈敏，然其於本院開庭受訊問時，只需問話者稍
      微加大音量，丙○○即能聽清楚，並回話。查被告上開二日係於丙○○住處外
      大聲咆哮，音量較本院訊問時大出數倍，丙○○豈會無法聽清？是本院認上開
      證據無調查之必要。
    此外，復有照片、九十一年五月二十日二十一時十分乙○○報案─受理刑事案
      件報案三聯單、台北市政府警察局北投分局處理家庭暴力案件現場報告表等在
      卷可參，並有扣案之沙鍬一支等可證。
    按行為人對於構成犯罪之事實，明知並有意使其發生者，為故意，刑法第十三
      條第一項定有明文，被告並稱其毀壞花盆係一時氣憤等非故意，顯為卸責之詞
      。
    證人丁○○雖證稱：被告只徒手毀損花盆，並未辱罵丙○○云云，然基於前(一)
      所述，本院認丁○○有偏頗袒護被告之舉，所證難予採信。
二核被告甲○○九十一年四月七日、九十一年五月二十日辱罵戊○○、丙○○部分，
  係犯刑法第三百零九條第一項之公然侮辱罪，其於九十一年四月七日多次辱罵戊○○，時間密接、場所同一，顯係基於一接續之犯意為之，應論以一罪。被告先後二
  次公然侮辱之行為，時間緊接，所犯罪名相同，顯係出於概括之犯意為之，為連續
  犯，爰依刑法第五十六條之規定以一罪論，並加重其刑。被告九十一年四月七日對
  戊○○嚇以：父債子還，不還剁你一條腿，你兒子祥傑也一條腿等語，使戊○○心
  生畏懼部分，係犯刑法第三百零五條之恐嚇危害安全罪。被告於九十一年五月二十
  日無正當理由侵入與乙○○住宅附連圍繞之庭院部分，係犯刑法第三百零六條第一
  項無故侵入他人附連圍繞之土地罪，被告侵入者乃庭院，非乙○○之住宅，公訴人
  認被告係犯第三百零六條第一項無故侵入他人住宅罪，尚有誤會，應予更正。被告
  損壞乙○○庭院內如事實欄所述各物，足以生損害於乙○○，係犯同法第三百五十
  四條之毀損器物罪。被告所犯刑法第三百零六條第一項無故侵入他人附連圍繞之土
  地罪及同法第三百五十四條之毀損器物罪，有方法結果之牽連關係，為牽連犯，應
  從一重之刑法第三百五十四條之毀損器物罪處斷。次按對於有連續犯或牽連犯等裁
  判上一罪關係之犯罪，苟全部犯罪未被發覺前，行為人僅就其中一部分犯罪自首，
  仍生全部自首之效力（最高法院八十三年度台上字第三九三五號判決參照）。查被
  告於上開毀損罪及侵入他人附連圍繞之土地之犯罪被發覺前之九十年五月二十日十
  五時十分即主動至奇岩派出所陳稱其於十四時四十五分許，在台北市○○路二五五
  巷十九弄二四號因債務問題損壞其家中花瓶四、五個等情，有證人黃崇仁庭提之前
  述工作紀錄簿可參，合於自首要件，其此部分之犯行，應依刑法第六十二條前段規
  定，減輕其刑。被告所犯公然侮辱、恐嚇危害安全罪、毀損器物罪三罪間，犯意各
  別，行為互殊，應分論併罰。爰審酌被告認乙○○、丙○○未償還債務，不思正途
  催討，而為上開犯行，及其各個犯罪之手段、造成之危害、另被告雖有意願與告訴
  人乙○○、丙○○、戊○○和解，賠償告訴人之損害，惟因告訴人乙○○等人不願
  協商，而無法成立，及被告犯罪之態度等一切情狀，分別量處如主文所示之刑，並
  均諭知易科罰金之折算標準，暨定應執行刑及易科罰金之折算標準。至扣案之沙鍬
  ，為告訴人乙○○所有，自無從諭知沒收，併此敘明。
乙、無罪部分
一公訴意旨認：被告甲○○於九十一年五月二十日下午至乙○○、丙○○居住之上址
  樓下，意圖散佈於眾，指摘丙○○「垃圾鬼欠錢不還」等足以毀損丙○○名譽之事
  ，因認被告涉犯刑法第三百十條第一項之誹謗罪。
二按犯罪事實應依證據認定之，無證據不得推定其犯罪事實；又不能證明被告犯罪者
  ，應諭知無罪之判決，刑事訴訟法第一百五十四條、第三百零一條第一項，分別定
  有明文。次按「言論自由為人民之基本權利，憲法第十一條有明文保障，國家應給
  予最大限度之維護，俾其實現自我、溝通意見、追求真理及監督各種政治或社會活
  動之功能得以發揮。惟為兼顧對個人名譽、隱私及公共利益之保護，法律尚非不得
  對言論自由依其傳播方式為合理之限制。刑法第三百十條第一項及第二項誹謗罪即
  係保護個人法益而設，為防止妨礙他人之自由權利所必要，符合憲法第二十三條規
  定之意旨。至刑法同條第三項前段以對誹謗之事，能證明其為真實者不罰，係針對
  言論內容與事實相符者之保障，並藉以限定刑罰權之範圍，非謂指摘或傳述誹謗事
  項之行為人，必須自行證明其言論內容確屬真實，始能免於刑責。惟行為人雖不能
  證明言論內容為真實，但依其所提證據資料，認為行為人有相當理由確信其為真實
  者，即不能以誹謗罪之刑責相繩，亦不得以此項規定而免除檢察官或自訴人於訴訟
  程序中，依法應負行為人故意毀損他人名譽之舉證責任，或法院發現其為真實之義
  務。」此有司法院大法官釋字第五○九號解釋足資參照。
三本件公訴人認被告涉犯刑法誹謗罪嫌，無非係告訴人丙○○、乙○○，證人翁惠美
  之證詞為據。惟訊據被告堅決否認有何誹謗之故意，並辯稱：自訴人確實有欠錢不
  還，另並未罵告訴人丙○○為垃圾鬼等語。
四經查於九十一年五月二十日下午被告至上址時，在場之人有乙○○、丙○○、翁惠
  美及TARISH MINTARSIH，細閱上開在場四人之於本件所作之各次筆錄，告訴人丙○○、乙○○於警訊、偵查及本院中均未言及被告有罵其「垃圾鬼」一語，證人
  TARISH MINTARSIH於警訊、偵查及本院亦未為此陳述，僅證人翁惠美於本院時證稱
  ：被告有罵丙○○「垃圾鬼」一詞，查倘被告九十一年五月二十日，有罵丙○○「
  垃圾鬼」，何以告訴人乙○○、丙○○及證人TARISH MINTARSIH均未為如此之證詞
  ？是被告當時有無稱「垃圾鬼」一詞，實值起疑，此部分既有疑義，依罪證有疑，
  採利於被告之證據法則，自難認被告有罵丙○○「垃圾鬼」一語。另罵人「垃圾鬼
  」一語，應構成公然侮辱罪，與誹謗罪「指摘或傳述足以毀損他人名譽之事」要件
  顯不相合，附此敘明。
五再查雖告訴人乙○○、丙○○否認有欠被告款項，然據證人丁○○證稱：被告於九
  十一年四月七日偕庚○○及另一位龔先生前去找戊○○，係想有外人在時，有以客
  觀之立場來談。在八十九年間因我母親乙○○投資股票均遭斷頭，欠銀行很多錢，
  被告係連帶保證人等語，參以告訴人戊○○、證人翁壽美及翁志明均陳稱：被告認
  伊父母欠錢，要戊○○簽保證還款之切結書等語，而證人庚○○亦證稱：九十一年
  四月七日被告與戊○○等人因債務問題吵架等語，另證人黃崇仁所提之工作紀錄簿
  亦記載「：：，提醒丁員（按指被告）債務問題可向法院提訴訟，：：」等語，再
  佐以被告提出之台灣銀行匯款單、收據、中國國際商業銀行蘭雅分行賣出外匯水單
  及手續費收入收據、切結書、國泰聯合證券股份有限公司信用交易處分報表、華南
  銀行匯款單及存款憑條等為證，堪認被告確有相當之證據相信告訴人丙○○、乙○○積欠其債務，且有不還之嫌，是尚難以被告在告訴人丙○○住家外稱丙○○欠錢
  不還，此一主觀上其認為真實之事情，即認被告有妨害告訴人丙○○名譽之惡意。
  此外，卷內復無其他證據足以證明被告確有誹謗告訴人丙○○名譽之故意，依前揭
  說明，自應為被告無罪之判決。
丙、據上論斷，應依刑事訴訟法第二百九十九條第一項前段、第三百零一條第一項，
    刑法第三百零五條、第五十六條、第三百零九條第一項、第三百零六條、第三百
    五十四條、第五十五條、第四十一條第一項、第六十二條、第五十一條第六款，
    罰金罰鍰提高標準條例第一條前段、第二條，判決如主文。
本案經檢察官林聰良到庭執行職務
中      華      民      國    九十二     年      五     月     十二     日
                                     台灣士林地方法院刑事第一庭
                                         法  官  江  翠  萍
右正本證明與原本無異。
如不服本判決，應於判決送達後十日內，向本院提出上訴狀。
                                         書記官  范  淑  芬
中      華      民      國     九十二    年      五     月     十六    日
附錄本案論罪科刑法條全文
中華民國刑法第三百零五條：
  (恐嚇危害安全罪)
  以加害生命、身體、自由、名譽、財產之事，恐嚇他人致生危害於安全者，處二年
  以下有期徒刑、拘役或三百元以下罰金。
中華民國刑法第三百零九條第一項：
   (公然侮辱罪)
  公然侮辱人者，處拘役或三百元以下罰金。
中華民國刑法第三百五十四條：
  毀棄、損壞前二條以外之他人之物或致令不堪用，足以生損害於公眾或他人者，處
  二年以下有期徒刑、拘役或五百元以下罰金。


司法院資訊處製作；財團法人民間司法改革基金會備份。
